臺灣新竹地方法院刑事判決　　　　　　100年度簡上字第157號
上　訴　人　臺灣新竹地方法院檢察署檢察官
被　　　告　李文平
上列被告因詐欺案件，檢察官不服本院新竹簡易庭100年度竹簡
字第706號中華民國100年8月4日第一審簡易判決（聲請簡易判決
處刑案號：100年度偵字第5189號），提起上訴，本院管轄第二
審之合議庭判決如下：
    主      文
上訴駁回。
李文平緩刑貳年。
    事實及理由
一、本案經本院審理結果，認原審以被告李文平係犯刑法第30條
    第1項前段、第339條第1項幫助詐欺取財罪，並依刑事訴訟
    法第449條第1項前段、第450條第1項、第454條第1項，刑法
    第339條第1項、第30條第1項前段、第2項、第41條第1項前
    段、第74條第1項第1款，刑法施行法第1條之1第1項、第2項
    前段之規定，逕以簡易判決處刑，量處被告拘役50日，並諭
    知如易科罰金，以新臺幣（下同）1千元折算1日之易科罰金
    折算標準，並宣告緩刑2年，除原審所諭知「被告並應於判
    決確定後6個月內，向公庫支付2萬元」之緩刑附加條件應予
    刪除外（理由詳後述），其認事用法，並無違誤，量刑亦屬
    妥適。原審判決書所載之事實、證據及理由，均與本院所認
    定者相同，茲引用之（如附件）。
二、檢察官循告訴人周芃萱之請求上訴意旨略以：被告沒有向告
    訴人有任何歉意與道歉，若是給被告緩刑，被告還會危害社
    會人群，也沒有給告訴人經濟上應該有的賠償和歸還等語。
三、按量刑之輕重，係事實審法院得依職權自由裁量之事項，茍
    已斟酌刑法第57條各款所列情狀而未逾越法定刑度，則不得
    遽指為違法；又刑罰之量定屬法院自由裁量之職權行使，但
    仍應審酌刑法第57條所列各款事由及一切情狀，為酌量輕重
    之標準，並非漫無限制，在同一犯罪事實與情節，如別無其
    他加重或減輕之原因，下級法院量定之刑，亦無過重或失輕
    之不當情形，則上級法院對於下級法院之職權行使，原則上
    應予尊重（最高法院72年台上字第6696號判例、85年度台上
    字第2446號判決意旨參照）。由上可知法律固賦予法官自由
    裁量權，但此項裁量權之行使，並非得以任意或自由為之，
    仍應受一般法律原則之拘束，必須符合法律授權之目的，並
    受法律秩序之理念、法律感情及慣例所規範，法官量刑權雖
    係受法律拘束之裁量原則，但其內涵仍將因各法官之理念、
    價值觀、法學教育背景之不同而異，是以自由裁量之界限仍
    難有客觀之解答，端賴法官於個案審判時，依個案事由加以
    審酌，若無裁量濫用情事，難謂有不當之處。
四、經查：
(一)、原審就被告本次犯行，量刑上審酌被告明知近年來國內多有
    詐欺、恐嚇集團犯案，均係使用人頭帳戶以作為收受不法所
    得款項之手段，竟仍為幫助他人詐欺之犯行，以助長犯罪集
    團惡行，供詐欺犯取得所騙財物之工具，其對於社會秩序之
    擾亂不言而喻，及其幫助詐欺行為對被害人造成之損害而無
    從求償，兼衡被害人被騙金額與被告犯罪後坦承犯行等一切
    情狀，量處拘役50日，並諭知易科罰金之折算標準，並未逾
    越上開法律規定之範圍，亦無濫用權限之情事，尚難謂有何
    違法可言。
(二)、又原審衡酌被告前未曾因故意犯罪受有期徒刑以上刑之宣告
    ，此有臺灣高等法院被告前案紀錄表及刑案資料查註紀錄表
    各1份在卷可查，因一時失慮致罹刑典，經此次偵查程序及
    科刑之教訓後，應已知所警惕，更何況，對被告施以拘役50
    日所示之短期自由刑將有可能產生諸多流弊：對於初犯者，
    若任意施以短期自由刑，將使其喪失對拘禁之恐懼，減弱其
    自尊心；又犯罪者之家屬在物質及精神上均將受到重大損失
    ，將衍生更多社會問題；再者犯罪者被釋放時，社會復歸時
    往往遇到多種困難，成為促成其再犯之原因；且執行機構設
    施、人力有限，難以對受刑人全面達到教化之效果，若輕易
    對本案被告施以短期自由刑，將使其易受惡性之感染，成為
    再犯之原因，亦即本性善良者，若僅係偶然犯罪或過失犯罪
    ，即受到短期自由刑之拘禁，則成為毫無變通地均送到龍蛇
    雜處之監所服刑，反而會使其學習犯罪不良習性及其他犯罪
    技巧，使該偶然犯罪或過失犯罪者下次再犯罪。因此似此短
    期自由刑既無益於改善受刑人惡性，又無威嚇之效果，反而
    導致受刑人將來再犯之危險提高，社會將付出更大成本，基
    於以上短期自由刑缺失之考量等情節，認對被告所宣告之刑
    ，以暫不執行為適當，爰予宣告緩刑2年，以啟自新，原審
    所為緩刑之宣告亦符合刑法第74條第1項所定緩刑之法定要
    件，且詳細說明執行短期自由刑之弊端及給予被告緩刑宣告
    之理由，難認有何違法或失當之處，檢察官之上訴難認為有
    理由，應予駁回。
(三)、另原審為使被告深切反省，併依刑法第74條第2項第4款之規
    定，諭知被告應於判決確定後6個月內，向公庫支付2萬元等
    語，固非無見，惟本院慮及被告已於本院繫屬過程中積極與
    告訴人商談和解事宜，且全數給付告訴人遭詐騙匯入之款項
    3萬1千元，此有本院100年度簡附民上字第9號和解筆錄、國
    泰世華商業銀行存款憑證等附卷可稽（見簡上卷第30、52頁
    ），並經本院以電話向告訴人確認收受上開款項無訛，告訴
    人並表示對於給被告緩刑機會沒有意見等語，製有公務電話
    紀錄表在卷供參（見簡上卷第53頁），參諸被告僅係提供帳
    戶予詐欺集團成員供被害人匯款，犯罪型態上係屬幫助犯，
    與實際實施詐欺之正犯惡性尚屬有別，被告仍願意全額賠償
    告訴人之損失，顯見其已對其錯舉深切反省而有悔悟之意，
    並衡酌被告學歷為高職肄業，目前從事水電臨時工，日薪2
    千元，猶須撫養父母及年幼子女，經濟狀況尚非寬裕等情狀
    ，認原審前揭所諭知之緩刑附加條件，核無必要，爰予刪除
    ，附此敘明之。
據上論斷，應依刑事訴訟法第455條之1第1項、第3項、第368條
，刑法第74條第1項第1款，判決如主文。
本案經檢察官黃柏翔到庭執行職務。
中    華    民    國   100    年    12    月    30    日
                  刑事第六庭審判長法  官  馮俊郎
                                  法  官  王子謙
                                  法  官  蔡欣怡
本件判決不得上訴。
以上正本證明與原本無異。
中    華    民    國   100    年    12    月    30    日
                                  書記官  廖宜君
附件：
臺灣新竹地方法院刑事簡易判決        100年度竹簡字第706號
聲  請  人  臺灣新竹地方法院檢察署檢察官
被      告  李文平  男  39歲（民國○○年○月○日生）
                    身分證統一編號：Ｚ000000000號
                    住新竹市○○路107巷21號
上列被告因詐欺案件，經檢察官聲請以簡易判決處刑（100 年度
偵字第5189號），本院判決如下：
    主  文
李文平犯幫助詐欺取財罪，處拘役伍拾日，如易科罰金，以新臺
幣壹仟元折算壹日。緩刑貳年，並應於判決確定後陸個月內，向
公庫支付新臺幣貳萬元。
    事實及理由
一、本件犯罪事實：
（一）李文平明知近年來臺灣社會盛行以虛設、租賃、借用或買
      賣人頭帳戶之方式，供詐騙集團作為詐欺他人交付財物或
      恐嚇他人交付贖金等不法用途，亦知金融機構帳戶係個人
      理財之重要工具，且關係個人財產、信用之表徵，應可預
      見他人向其收購金融機構帳戶之存摺、印章、金融卡及可
      語音查詢個人存款帳戶之密碼者，目的及手段詭異，應有
      持帳戶等相關物件，供己詐騙或恐嚇他人錢財之意圖，其
      亦知悉提供帳戶之存摺、金融卡供他人使用，具有幫助掩
      飾或藏匿他人犯罪所得財物之可能性，竟仍基於縱有人以
      其金融帳戶實施詐欺犯罪亦不違背其本意之幫助詐騙集團
      從事詐欺取財行為的犯罪意思，於民國100 年3 月7 日下
      午5 時許，將其以女兒李亭穎名義向中華郵政股份有限公
      司新竹西門郵局申辦之帳號00000000000000號帳戶（下稱
      中華郵政帳戶）之提款卡及密碼，以每月新臺幣（下同）
      20,000元之代價，提供予真實姓名年籍不詳、自稱「楊先
      生」之成年男子使用。嗣楊先生所屬之詐欺集團成員於取
      得上揭帳戶之提款卡及密碼後，即基於意圖為自己不法所
      有之詐欺取財犯意，於100 年3 月22日，在報紙上刊登借
      貸廣告，迨於同年4 月9 日，周芃萱閱報後，即去電與對
      方聯絡，由自稱「朱泰勝」之成年男子佯稱需先繳納30,0
      00元之利息云云，致周芃萱陷於錯誤，分別於同年4 月11
      日下午1 時許、同年4 月12日上午9 時30分許，前往臺北
      市○○區○○路三段248 號「光復郵局」，以臨櫃匯款方
      式，依指示各匯款3,100 元、27,000元至上開中華郵政帳
      戶內，旋遭人持提款卡提領一空。嗣周芃萱察覺有異，報
      警處理，始查悉上情。
（二）案經周芃萱訴由新竹市警察局第一分局報告臺灣新竹地方
      法院檢察署檢察官偵查後聲請簡易判決處刑。
二、證據：
（一）被告李文平於警詢時及偵查中之自白。
（二）證人即告訴人周芃萱於警詢時之證述。
（三）被告李文平之女李亭穎所有之中華郵政帳戶開戶基本資料
      、歷史交易資料及存摺明細表等影本各1 份。
（四）告訴人周芃萱提供之存款明細（儲戶收執聯）影本2 份、
      求職便利通報紙影本1 份。
三、論罪及科刑：
（一）論罪：
  １、按幫助犯之成立，主觀上行為人須有幫助故意，客觀上須
      有幫助行為，亦即刑法上之幫助犯，係對於犯罪與正犯有
      共同之認識，而以幫助之意思，對於正犯資以助力，而未
      參與實施犯罪之行為者而言（最高法院75年度台上字第15
      09號、84年度台上字第5998號、第6475號、88年度台上字
      第1270號判決均同此意旨）。
  ２、本件被告基於幫助他人詐欺取財之不確定故意，將其女李
      亭穎所有中華郵政帳戶之提款卡及密碼提供予詐騙集團成
      員使用，以利其誘使他人匯入款項後自該帳戶提領花用，
      被告所為亦僅係刑法詐欺罪構成要件以外之行為，復無證
      據證明被告有參與詐欺犯行之實施，應屬刑法第30條之幫
      助犯。
  ３、核被告所為係犯刑法第339 條第1 項、第30條第1 項前段
      之幫助詐欺取財罪。又被告係幫助他人犯罪，爰依刑法第
      30條第2 項之規定，按正犯之刑減輕之。
（二）科刑：
  １、主刑：審酌被告明知近年來國內多有詐欺、恐嚇集團犯案
      ，均係使用人頭帳戶以作為收受不法所得款項之手段，竟
      仍為幫助他人詐欺之犯行，以助長犯罪集團惡行，供詐欺
      犯取得所騙財物之工具，其對於社會秩序之擾亂不言而喻
      ，及其幫助詐欺行為對被害人造成之損害而無從求償，兼
      衡被害人被騙金額與被告犯罪後坦承犯行等一切情狀，量
      處如主文所示之刑，並諭知易科罰金之折算標準，以示懲
      儆。
  ２、緩刑：被告前未曾因故意犯罪受有期徒刑以上刑之宣告，
      此有臺灣高等法院被告前案紀錄表及刑案資料查註紀錄表
      各1 份在卷可查，因一時失慮致罹刑典，經此次偵查程序
      及科刑之教訓後，應已知所警惕，更何況，對被告施以上
      開主文所示之短期自由刑將有可能產生諸多流弊：對於初
      犯者，若任意施以短期自由刑，將使其喪失對拘禁之恐懼
      ，減弱其自尊心；又犯罪者之家屬在物質及精神上均將受
      到重大損失，將衍生更多社會問題；再者犯罪者被釋放時
      ，社會復歸時往往遇到多種困難，成為促成其再犯之原因
      ；且執行機構設施、人力有限，難以對受刑人全面達到教
      化之效果，若輕易對本案被告施以短期自由刑，將使其易
      受惡性之感染，成為再犯之原因，亦即本性善良者，若僅
      係偶然犯罪或過失犯罪，即受到短期自由刑之拘禁，則成
      為毫無變通地均送到龍蛇雜處之監所服刑，反而會使其學
      習犯罪不良習性及其他犯罪技巧，使該偶然犯罪或過失犯
      罪者下次再犯罪。因此似此短期自由刑既無益於改善受刑
      人惡性，又無威嚇之效果，反而導致受刑人將來再犯之危
      險提高，社會將付出更大成本，故本院同時基於以上短期
      自由刑缺失之考量，認對被告所宣告之刑，以暫不執行為
      適當，爰予宣告緩刑2 年，以啟自新。另為使其切反省，
      爰依刑法第74條第2 項第4 款之規定，諭知被告應於判決
      確定後6 個月內，向公庫支付2 萬元。再者，倘被告違反
      上開所定負擔情節重大，足認原宣告之緩刑難收其預期效
      果，而有執行刑罰之必要，依刑法第75條之1 第1 項第4
      款規定，得撤銷其緩刑之宣告，併此敘明。
四、依刑事訴訟法第449 條第1 項前段、第450 條第1 項、第45
    4 條第1 項，刑法第339 條第1 項、第30條第1 項前段、第
    2 項、第41條第1 項前段、第74條第1 項第1 款、第2 項第
    4 款，刑法施行法第1 條之1 第1 項、第2 項前段，逕以簡
    易判決處刑如主文。
中    華    民    國     100    年    8    月    4    日
                    新竹簡易庭    法  官  邱忠義
以上正本證明與原本無異。
如不服本判決，應於判決送達後10日內向本院提出上訴書狀。上
訴書狀應敘述具體理由，未敘述上訴理由者，應於上訴期間屆滿
後20日內補提理由書狀於本院（均須按他造當事人之人數附繕本
）「切勿逕送上級法院」。
中    華    民    國   100    年    8     月    4     日
                                  書記官  劉依緹
附錄本案論罪科刑實體法條全文：
刑法第339 條：
意圖為自己或第三人不法之所有，以詐術使人將本人或第三人之
物交付者，處5 年以下有期徒刑、拘役或科或併科1,000 元以下
罰金。
以前項方法得財產上不法之利益或使第三人得之者，亦同。
前二項之未遂犯罰之。
（罰金之貨幣單位改為新臺幣，並提高為30倍）
刑法第30條：
幫助他人實行犯罪行為者，為幫助犯。雖他人不知幫助之情者，
亦同。
幫助犯之處罰，得按正犯之刑減輕之。